臺灣高等法院刑事判決　　　　　　100年度上更(一)字第107號
上　訴　人
即　被　告　韓欣鈺
選任辯護人　陳彥任律師
上列上訴人因毒品危害防制條例案件，不服臺灣士林地方法院98
年度訴字第100號，中華民國99年3月2日第一審判決（起訴案號
：臺灣士林地方法院檢察署97年度偵字第16121號、第5706號、
第8770號、第9702號、第15522號），提起上訴，經判決後，由
最高法院發回更審，本院判決如下：
    主  文
原判決關於韓欣鈺販賣第二級毒品予「阿偉」、吳國鋒部分撤銷
。
韓欣鈺販賣第二級毒品，累犯，處有期徒刑肆年。未扣案之販賣
毒品所得新臺幣參仟元沒收，如全部或一部不能沒收時，以其財
產抵償之。
    事  實
一、韓欣鈺前曾因竊盜案件，經臺灣士林地方法院以95年度簡字
    第330號判決判處有期徒刑4月確定，又因竊盜案件，經臺灣
    臺北地方法院以97年度易字第246號判決判處有期徒刑10 月
    ，減為有期徒刑5月確定，該2罪嗣由臺灣臺北地方法院以97
    年度聲字第1031號裁定定應執行刑為有期徒刑7 月，如易科
    罰金以銀元參佰元折算一日確定後，甫於97年9月1日經易科
    罰金執行完畢。
二、韓欣鈺（所涉共同販賣第二、三級毒品予謝政誠部分，業經
    原審判決無罪確定）明知甲基安非他命係毒品危害防制條例
    第2條第2項第2款規定列管之第2級毒品，非經許可，不得隨
    意販賣或持有，竟意圖營利，基於販賣第2 級毒品甲基安非
    他命之犯意，於97年10月12日凌晨0時5分許，藉不詳成年男
    子「阿偉」使用吳國鋒之0000000000號行動電話，與韓欣鈺
    使用之0000000000號行動電話聯絡，欲透過韓欣鈺向黃柏仁
    （所涉本件與韓欣鈺共同販賣第二級毒品部分，業經原審判
    決無罪確定）詢問甲基安非他命之價格之便，自行在電話中
    與「阿偉」議定毒品交易妥當後，於當日稍後時間，在臺北
    市○○○路附近不詳地點，以3千元代價，將1包甲基安非他
    命（重約0.8 公克）販售給綽號「阿偉」之男子及吳國鋒施
    用（吳國鋒涉犯施用第2 級毒品部分，由檢察官另案偵辦）
    。嗣經警於97年12月2日下午5時許，至韓欣鈺位於臺北市○
    ○區○○街191號3樓之住處拘提韓欣鈺到案，當場並扣得韓
    欣鈺供自己施用之甲基安非他命1 包（所涉施用毒品部分，
    另經檢察官聲請，臺灣士林地方法院以98年毒聲字第15號裁
    定觀察勒戒後，不起訴處分確定）及其他與販毒無關之物，
    而發覺上情。
三、案經臺北市政府警察局、臺北市政府警察局內湖分局、南港
    分局移送臺灣士林地方法院檢察署檢察官偵查起訴。
    理  由
甲、程序方面：
一、按被告以外之人於偵查中向檢察官所為之陳述，除顯有不可
    信之情況者外，得為證據，刑事訴訟法第159條之1第2 項定
    有明文。查證人吳國鋒於檢察官偵查中之證詞，雖為被告以
    外之人於審判外以言詞或書面所為之陳述，屬於傳聞證據，
    惟上開證詞係證人吳國鋒於檢察官偵查中具結後陳述其等親
    身見聞所得，且係檢察官依法訊問，復無其他事證足資認定
    其等於檢察官訊問時有受違法取供情事，並無何特別不可信
    之情況，是上開證人筆錄，依法有證據能力。至證人黃柏仁
    於警詢之供述，係被告以外之人於審判外之陳述，被告之辯
    護人於原審否認其證據能力，自不得作為證據。
二、按偵查犯罪機關依通訊保障及監察法所實施之電話監聽，應
    認監聽所得之錄音帶，始屬調查犯罪所得之證據；至於依監
    聽所得錄音帶翻譯成之監聽譯文，以顯示該監聽錄音內容，
    為學理上所稱之派生證據，屬於文書證據之一種。若當事人
    已承認監聽譯文之內容屬實，或對於該譯文之內容並無爭執
    ，而法院復已就譯文踐行調查證據之程序，監聽譯文即與播
    放錄音有同等之價值，而有證據能力（參照最高法院98年度
    台上字第7782號判決意旨）。查本件警員對被告黃柏仁使用
    之0000000000號行動電話、被告韓欣鈺使用之0000000000號
    行動電話行動電話進行通訊監察，係執行機關即臺北市政府
    警察局依據臺灣士林地方法院法官依通訊保障及監察法之規
    定，核發之通訊監察書所為之合法偵查作為，有卷附臺灣士
    林地方法院97年聲監字第74號、97年聲監字000184號、97年
    聲監續字第000309號通訊監察書3 份在卷可按（見97年度偵
    字第15522 號偵查卷一第90頁至第92頁、第140頁至第142頁
    、97年偵字第9702號偵查卷第59頁至第61頁），參諸該通訊
    監察書上之「監察理由」欄記載「依通訊保障及監察法第5
    條第1項第1款之規定，犯嫌為躲避查緝，多以電話為連絡工
    具，另前往犯嫌之發（受）話之基地台位址暨可能出入場所
    實施監控、埋伏，仍無法知悉渠等確切行蹤……，且不能或
    難以其他方法蒐集或調查證據，有監察其相關通訊之必要」
    等語，且該通訊監察書上「案由」欄記載「毒品危害防制條
    例」，「涉嫌觸犯之法條」欄記載「第4條第1項」，「適用
    法條」欄並明確記載「依通訊保障及監察法第 5條第1項第1
    款」，從形式上觀之，本件法官核發通訊監察書之程序及其
    應適用之法條，並無明顯違法之處，自具有證據能力。另查
    ，參諸本件卷附上開監聽譯文（見97年度偵字第15522 號偵
    查卷一第42頁至第46頁、97年度偵字第15522 號偵查卷二第
    72頁至第75頁、97年偵字第9702號偵查卷第56頁、第57頁）
    ，係臺北縣政府警察局刑事警察大隊依法院核發之監察書監
    聽並翻譯所得，被告韓欣鈺與其辯護人於原審及本院審理中
    亦未再爭執其餘對話之真實性，或譯文之正確性（見本院卷
    第265頁至第267頁），本院於審判期日時復已提示譯文供被
    告辨認、表示意見及進行辯論，參酌最高法院95年度臺上字
    第295 號、96年度臺上字第7147判決意旨，上開通訊監察譯
    文，自得作為判斷犯罪事實之依據，而有證據能力。
三、卷附內政部警政署刑事警察局鑑定書、臺北市政府警察局鑑
    驗通知書、交通部民用航空局航空醫務中心鑑定書，係警員
    在先後查獲證人張逸忠、李健平、被告黃柏仁、韓欣鈺持有
    疑似毒品之物後，由所屬警察單位按轄區檢察署檢察長事前
    之概括選任，將查扣物送請上開鑑定機關實施鑑定，並由各
    該鑑定機關依刑事訴訟法第206條第1項規定：「鑑定之經過
    及其結果，應命鑑定人以言詞或書面報告」，將鑑定結果以
    書面出具報告所得，其鑑定程序應無瑕疵可指，是故，上開
    鑑定結果自亦有證據能力。
乙、實體方面：
一、訊據上訴人即被告韓欣鈺矢口否認有何販賣第2 級毒品犯行
    ，辯稱：我沒有用手機和阿偉聯絡，再跟被告黃柏仁一起販
    賣毒品給阿偉及吳國鋒，那次我是在被告黃柏仁家中賭博贏
    錢，我們討論那邊毒品比較便宜，阿偉有拿3千元，跟我借1
    千5百元，所以我們實際上買了4千5 百元云云。其選任辯護
    人另辯以：依通聯譯文，買毒品的人都是問黃柏仁的毒品價
    格，因為被告當時在黃柏仁家，所以才要他過來。證人吳國
    鋒載阿偉到忠孝東路買毒品，要交易的對象是黃柏仁，被告
    只是接到電話，因為賣毒品係以一公克為單位，所以才會湊
    錢買毒品，被告與阿偉之前也曾合資買毒品，所以接到其他
    毒虫問價格是有此可能，不能因此認定被告有販賣毒品。在
    被告家中查扣之毒品甚少，且與被告涉嫌販賣毒品之時間相
    差2個月，係被告自行施用的，不能據以佐證被告販毒之事
    證云云。
二、經查：
(一)證人吳國鋒於檢察官偵查中證稱：「我曾向韓欣鈺買過毒品
    ，在九十七年十月多，在忠孝東路用三千元向他買甲基安非
    他命一小包」等語，而在檢察官提示後述通信監察譯文時，
    復證稱：「0000000000是我使用的門號，我綽號小胖，九十
    七年十月十二日零時五分的通信監察譯文不是我的，是我借
    阿偉講的，我直接把電話拿給他，他說要打給韓欣鈺買毒品
    」、「當時是阿偉聯絡的，他用我的手機聯絡，就是剛剛提
    示給我看的譯文，阿偉在聯絡韓欣鈺時，我在旁邊」、「阿
    偉借我手機打電話給韓欣鈺，我先交三千元現金給阿偉，後
    來阿偉和韓欣鈺約在忠孝東路，我和阿偉一起開車到忠孝東
    路巷子裡交易，阿偉一上車就交給我一包甲基安非他命」等
    語（見97年度偵字第15522號偵查卷三第32頁、第33頁）。
    而警員監聽被告韓欣鈺使用之0000000000號行動電話結果，
    97年10月12日凌晨0時5分許，確有一不詳男子使用00000000
    00號行動電話撥打被告韓欣鈺之上開電話，向韓欣鈺告稱：
    「我朋友要處理柏仁的啦，柏仁怎麼出」等語，被告韓欣鈺
    亦即回稱：「四到五阿」等語，該不詳男子又稱：「我朋友
    要拿一千啦」等語，被告韓欣鈺即回稱：「沒有在出一千的
    啦」等語，該不詳成男子遂改稱：「拿一克啊，東西是不是
    一樣」等語，被告韓欣鈺乃先回稱：「不一樣啦」等語，隨
    後再稱：「好啊你過來呀，我等你」等語，該不詳成年男子
    並即答稱：「好」等語，有通信監察譯文一份附卷可稽（見
    97年度偵字第15522 號偵查卷第53頁），與證人吳國鋒前開
    證詞相符，縱被告韓欣鈺於檢察官偵查中雖否認販賣毒品給
    阿偉及吳國鋒，惟其亦供稱：「是黃柏仁的朋友要找黃柏仁
    一起拿」、「我回答對方『四至五』是一個單位」等語（見
    97年度偵字第16121 號偵查卷第102頁、第103頁），是證人
    吳國鋒上揭證述，應堪採信。
(二)證人吳國鋒在原審審理時雖翻異前詞供稱：「上開通信監察
    譯文是我一個朋友康安與韓欣鈺的對話，他跟我借電話，他
    說要跟人家借錢」、「我沒有跟韓欣鈺買過毒品，是我朋友
    借我的電話跟他聯絡，我朋友打電話的時候，我沒有在旁邊
    」、「我當時有拿三千元給我朋友要拿安非他命，我開車載
    我朋友去忠孝東路六段的巷子裡，我沒有下車，我朋友有下
    車，他跟誰約在那裡我不知道，但是他是拿我的電話去打的
    。我朋友上車後，有拿給我安非他命壹包，數量我不知道。
    我也沒有看到拿毒品給我朋友的人」云云（見原審卷三第15
    3頁、第154頁）。惟查，互核證人吳國鋒於偵、審之前後證
    述，除其否認在場參與毒品交易，以及代其購毒之不詳友人
    姓名究為「阿偉」或「康安」之外，就其如何出資3 千元委
    請友人代購甲基安非他命，而該不詳友人在借用證人吳國鋒
    之電話，撥打被告韓欣鈺之電話聯絡後，隨即與證人吳國鋒
    驅車前往臺北市○○○路○段附近交易，而該友人在交易完
    成後，亦即交給證人吳國鋒1 包甲基安非他命等情，前後證
    述始終一致，對照上開通信監察譯文，均係買賣毒品之對話
    ，堪認證人吳國鋒確有向被告韓欣鈺購買毒品無訛。且被告
    於本審審理時供稱：97年10月12日的通聯，是綽號「阿偉」
    的人打來的，伊接電話的時候是住黃柏仁家等語（本審卷第
    66頁至67頁），核與證人吳國鋒偵訊時之供述相符，則證人
    吳國鋒於原審改稱係綽號「康安」之人打電話與被告連絡，
    他說要跟人家借錢云云，顯係配合被告答辯，而為迴護被告
    之詞，不可採信。至被告於本審再聲請傳喚證人吳國鋒作證
    ，惟證人吳國鋒已先後於偵查及原審出庭作證，至其證述內
    容前後不一，仍何者較可採之問題，自無再行傳喚之必要，
    附此敘明。
(三)被告韓欣鈺雖以「阿偉」向伊借錢購毒云云置辯，然與前開
    通聯譯文內容不符，依譯文之對話，前後語意連貫，並非擷
    取片段，其中來電者並無片語隻句提及要向被告借錢或與被
    告合買之對話，來電者如何知悉被告有錢可以出借，被告不
    知來電者準備多少現金，又如何準備現金供出借呢。何況依
    證人吳國鋒偵查中之供述，其交3 千元予阿偉，並開車載阿
    偉至忠孝東路六段(黃柏仁住處)取貨，阿偉一上車即交一包
    毒品予伊，並未提及毒品數量特別多，及與阿偉如何分配毒
    品等情形，顯見證人吳國鋒委由阿偉購得之毒品，數量與3
    千元相當，不能證明一次購買4千5百元之事。被告韓欣鈺所
    辯，顯係配合通聯譯文提及之「四到五阿」等語，所為湊合
    之語，核屬事後卸責之詞，不足採信。
(四)檢察官雖指稱：該次毒品交易，被告韓欣鈺係與被告黃柏仁
    共同販賣毒品給「阿偉」及證人吳國鋒等語，且觀諸上揭通
    信監察譯文可知，「阿偉」在借用證人吳國鋒之電話聯絡被
    告韓欣鈺時，也是指明要找被告黃柏仁出貨等語，然被告黃
    柏仁於原審準備程序否認其事(原審卷一第79頁)，而細繹證
    人吳國鋒前述證詞，亦未提及被告黃柏仁參與本次毒品交易
    ，證人吳國鋒在原審審理時經辯護人詢問：「你是否認識黃
    柏仁」時，其更明白證稱：「我不認識黃柏仁，也沒有跟他
    買過毒品，我朋友有沒有向黃柏仁買過毒品，我不知道，我
    朋友在忠孝東路六段的巷口買毒品時，我沒有看到黃柏仁在
    場」等語（見原審卷三第155頁、第156頁），至於阿偉在電
    話中雖係指名向被告黃柏仁購毒，然被告韓欣鈺在電話中即
    時出價，並表示等「阿偉」前來購毒，則被告韓欣鈺單獨販
    賣毒品給阿偉及證人吳國鋒，衡情並非不可能，故依現有證
    據，尚難認定被告韓欣鈺係與被告黃柏仁共同販賣毒品給綽
    號「阿偉」及證人吳國鋒。而黃柏仁所涉本件與被告共同販
    賣第二級毒品罪，業經原審判決無罪，未據檢察官上訴而確
    定。是本件不能認定被告係與黃柏仁共同販賣。
(五)另查，被告韓欣鈺與證人吳國鋒並不相識，而願甘冒重罪風
    險，出售甲基安非他命給證人吳國鋒及阿偉，衡諸常情，當
    係有利可圖所致，是被告韓欣鈺主觀上有販賣甲基安非他命
    牟利之不法意圖乙節，應堪認定。
(六)至於警員在被告韓欣鈺住處扣得之1 包結晶物經交通部民用
    航空局航空醫務中心鑑定結果，確含有甲基安非他命成分，
    驗餘淨重0.0077公克，有該中心97年12月16日航藥鑑字第09
    76189號鑑定書1 份在卷可參（見97年度偵字第16121號偵查
    卷一第200頁），並有上揭甲基安非他命1包扣案可資佐證。
    惟本件被告販賣甲基安非他命之時間為97年10月12日，而在
    被告住處查獲甲基安非他命一小包之日期則為97年12月2 日
    ，相隔已近2 月。且被告於查獲當時有施用甲基安非他命，
    業據其於警詢供承不諱(97年度偵字第16121號卷第8頁)，嗣
    被告因施用第二級毒品罪，經檢察官起訴，由臺灣士林地方
    法院以98年毒聲字第15號裁定交付觀察勒戒，亦有本院被告
    前案紀錄表可佐。足認扣案之毒品係被告持有供自己施食之
    用，與本件販賣第二級毒品無涉。
(七)綜上所述，被告韓欣鈺販賣甲基安非他命予綽號「阿偉」及
    證人吳國鋒之犯行，堪予認定，應依法論科。
三、比較新舊法部分：
    查被告韓欣鈺前述販賣第2 級毒品犯行後，毒品危害防制條
    例第4條第2項業已修正，經總統於98年5 月20日以華總一義
    字第09800125141 號令公布，並自98年11月20日施行，是上
    揭被告黃柏仁等3 人犯後法律已有變更。再依刑法第2條第1
    項「按行為後法律有變更者，適用行為時之法律，但行為後
    之法律有利於行為人者，適用最有利於行為人之法律」之規
    定。而就毒品危害防制條例第4 條第2項之販賣第2級毒品罪
    法定本刑之規定，被告行為時毒品危害防制條例第4條第2項
    係規定「製造、運輸、販賣第二級毒品者，處無期徒刑或七
    年以上有期徒刑，得併科新臺幣七百萬元以下罰金」，修正
    後規定為「製造、運輸、販賣第二級毒品者，處無期徒刑或
    七年以上有期徒刑，得併科新臺幣一千萬元以下罰金」，經
    比較修正前、後之規定，可知販賣第2 級毒品罪之法定本刑
    ，就罰金刑部分由修正前之得併科新臺幣700 萬元以下罰金
    （販賣第2級毒品罪），提高為得併科新臺幣1,000萬元以下
    罰金（販賣第2 級毒品罪），自以修正前毒品危害防制條例
    第4條第2項之規定有利於被告，依刑法第2條第1項前段之規
    定，自應適用行為時即修正前毒品危害防制條例第4條第2項
    之規定處斷。
四、按甲基安非他命係毒品危害防制條例第2 條第2項第2款規定
    列管之第2 級毒品，不得任意販賣或持有，核被告韓欣鈺所
    為，係犯98年11月20日修正施行前毒品危害防制條例第4 條
    第2項之販賣第2級毒品罪。被告為販賣而持有第2 級毒品甲
    基安非他命之低度行為，為其後販賣之高度行為所吸收，均
    不另論罪。又被告韓欣鈺前有如事實欄一所示之科刑及執行
    情形，有本院被告前案紀錄表各1 份在卷可稽，其於前案有
    期徒刑執行完畢後，5 年內故意再犯前述各項有期徒刑以上
    刑之罪，為累犯，除法定刑為無期徒刑部分，依法不得加重
    外，其餘法定刑均應依刑法第47條第1 項之規定加重其刑。
    又被告本件所涉販賣第二級毒品之數量僅一小包，得款3 千
    元，金額不多，而本罪法定刑為無期徒刑或七年以上有期徒
    刑，刑責甚重，有法重情輕之情形，其犯罪情狀，有顯堪憫
    恕之情，爰依刑法第59條規定，酌減其刑，並先加後減之。
五、原審調查結果，就被告韓欣鈺販賣第二級毒品予「阿偉」、
    吳國鋒部分據以論罪科刑，固非無見，惟(一)、扣案之第二
    級毒品一小包，係供被告自己施用，原審以之作為被告販賣
    第二級毒品之事證，並於本案諭知沒收銷燬，已有違誤；（
    二）、被告於本件僅販賣第二級毒品一小包，所得十分有限
    ，有顯堪憫恕之情，原審以被告與黃柏仁混居一處，臆測被
    告可能另有犯毒行為，未予酌減，亦嫌不當。被告上訴，否
    認犯行固無可取，惟原判決既有上開可議，仍無可維持，應
    由本院將原判決關於被告韓欣鈺販賣第二級毒品予阿偉、吳
    國鋒部分撤銷改判（所涉共同販賣第二、三級毒品予謝政誠
    部分，業經原審判決無罪確定）。爰審酌毒品危害國民健康
    ，足使施用者為之傾家蕩產，甚至淪落盜賊娼妓，毀身敗家
    者，所在多有，被告貪圖厚利，甘犯重典，販賣毒品牟利，
    被查得之販毒次數僅1 次，數量、金額均低，及犯後否認犯
    行，態度不佳等一切情狀，量處如主文第二項所示之刑以示
    懲儆。查扣之甲基安非他命1包、愷他命6包、殘渣袋3 個，
    其查獲時間距本件販賣毒品時間已近二月，均與本件販賣第
    二級毒品甲基安非他命無涉。其中甲基安非他命，應由檢察
    官另行聲請法院裁定沒收銷燬。至於愷他命係屬第三級毒品
    ，被告持有時之毒品危害防制條例第11條並無處罰之規定，
    應由主管機關認定是否沒入銷燬之。被告販賣毒品所得財物
    係3千元，雖未扣案，仍應依毒品危害防制條例第19條第1項
    規定宣告沒收，如全部或一部不能沒收時，以其財產抵償之
    。被告販賣甲基安非他命所用之行動電話0000000000號並未
    扣案，衡諸一般販毒者往往不時更換行動電話，以防警員監
    聽，堪認上揭行動電話均已遭被告更換或丟棄，不復存在，
    而案發時間迄今已有數年，此類電子產品汰換甚快，時至今
    日，上開行動電話幾已無經濟價值可言，亦無從調查其可能
    價額予以追徵，是故，該行動電話雖係被告供犯罪所用之物
    ，不再宣告沒收或追徵其價額。扣案之安非他命吸食器、NO
    KIA牌0000000000 號行動電話，不能證明與本件犯罪有關，
    亦無庸宣告沒收。
據上論斷，應依刑事訴訟法第369條第1項前段、第364條、第299
條第1項前段，98年11月20日修正施行前毒品危害防制條例第4條
第2項、毒品危害防制條例第19條第1項，刑法第11條、第2條第
1項前段、第47條第1項、第59條，判決如主文。
本案經檢察官陳傳宗到庭執行職務。
中    華    民    國  100    年    5    月    18    日
                  刑事第十七庭  審判長法  官  王炳梁
                                      法  官  黃雅芬
                                      法  官  陳世宗
以上正本證明與原本無異。
如不服本判決，應於收受送達後10日內向本院提出上訴書狀，其
未敘述上訴之理由者並得於提起上訴後10日內向本院補提理由書
（均須按他造當事人之人數附繕本）「切勿逕送上級法院」。
                                      書記官  李佳穎
中    華    民    國  100    年    5    月    18    日
法條：98年11月20日修正施行前毒品危害防制條例第4條第2項
製造、運輸、販賣第一級毒品者，處死刑或無期徒刑；處無期徒
刑者，得併科新臺幣一千萬元以下罰金。
製造、運輸、販賣第二級毒品者，處無期徒刑或七年以上有期徒
刑，得併科新臺幣七百萬元以下罰金。
製造、運輸、販賣第三級毒品者，處五年以上有期徒刑，得併科
新臺幣五百萬元以下罰金。
製造、運輸、販賣第四級毒品者，處三年以上十年以下有期徒刑
，得併科新臺幣三百萬元以下罰金。
製造、運輸、販賣專供製造或施用毒品之器具者，處一年以上七
年以下有期徒刑，得併科新臺幣一百萬元以下罰金。
前五項之未遂犯罰之。